臺灣高雄地方法院刑事判決
111年度審交易字第412號
公  訴  人  臺灣高雄地方檢察署檢察官
被      告  蔡蕙如


選任辯護人  吳剛魁律師
            吳岳龍律師
上列被告因過失傷害案件，經檢察官提起公訴（110年度偵字第1
0290號），本院判決如下：
    主  文
蔡蕙如無罪。
    理  由
一、公訴意旨略以：被告蔡蕙如於民國109年9月5日20時32分許
    ，駕駛車牌號碼000-0000號自用小客車（下稱甲車），沿高
    雄市三民區建國三路由西往東方向行駛，行經建國三路95號
    前，本應注意不得在禁止臨時停車處所停車，而依當時天候
    晴、夜間有照明、柏油路面乾燥、無缺陷、無障礙物，視距
    良好之情形下，並無不能注意之情事，竟疏未注意及此，貿
    然在該處禁止臨時停車處所停車，適證人即告訴人洪建憲騎
    乘車牌號碼000-0000號普通重型機車（下稱乙車），沿建國
    三路慢車道由西往東方向駛至，亦疏未注意車前狀況，乙車
    車頭撞擊甲車左後車尾，證人洪建憲因而受有左大腿內側深
    層撕裂傷併肌肉和周遭軟組織受傷等傷害（下稱本案傷害）
    。因認被告涉犯刑法第284條前段之過失傷害罪嫌等語。
二、按犯罪事實應依證據認定之，無證據不得認定犯罪事實；不
    能證明被告犯罪者，應諭知無罪之判決，刑事訴訟法第154
    條第2項、第301條第1項分別定有明文。又認定犯罪事實所
    憑之證據，雖不以直接證據為限，間接證據亦包括在內，然
    而無論直接或間接證據，其為訴訟上之證明，須於通常一般
    之人均不致有所懷疑，而得確信其為真實之程度者，始得據
    為有罪之認定，倘其證明尚未達到此一程度，而有合理之懷
    疑存在時，事實審法院在心證上無從為有罪之確信，自應為
    無罪之判決。另按刑法上之過失犯，其過失責任之有無，應
    以行為人之懈怠或疏虞與結果之發生，有無相當因果關係為
    斷；所謂相當因果關係，係指依經驗法則，綜合行為當時所
    存在之一切事實，為客觀之事後審查，認為在一般情形下，
    有此環境、有此行為之同一條件，均可發生同一之結果者，
    則該條件即為發生結果之相當條件，行為與結果即有相當之
    因果關係。反之，若在一般情形下，有此同一條件存在，而
    依客觀之審查，認為不必皆發生此結果者，則該條件與結果
    不相當，不過為偶然之事實而已，其行為與結果間即無相當
    因果關係。
三、公訴意旨認被告涉犯刑法第284條前段之過失傷害罪嫌，乃
    以被告於警詢及偵查中之供述、證人洪建憲於警詢及偵查中
    之證述，以及道路交通事故現場圖、道路交通事故調查報告
    表㈠、㈡-1、道路交通事故談話紀錄表、現場照片、高雄市政
    府警察局道路交通事故初步分析研判表（下稱警方初判表）
    、高雄市政府交通局車輛行車事故鑑定委員會鑑定意見書（
    下稱本案鑑定書）、高雄市車輛行車事故鑑定覆議會覆議意
    見書（下稱本案覆議書）、高雄醫學大學附設中和紀念醫院
    診斷證明書（下稱本案診斷證明書）等件，資為論據。
四、訊據被告固不否認有於上揭時間，將甲車停放在上開禁止臨
    時停車處所，且證人洪建憲騎乘乙車撞擊到甲車後，受有本
    案傷害之事實，惟堅詞否認有何過失傷害犯行，由辯護人為
    其辯護稱：證人洪建憲於本案事故發生時超速行駛，且未注
    意車前狀況及兩車間之間隔，始撞擊被告車輛左側車尾，故
    本案事故導因於證人洪建憲之違規駕駛行為，與被告臨時停
    車行為無涉；況證人洪建憲在撞擊到被告車輛前，已因其他
    因素導致車輛操作失控，於失控後始撞擊被告停止於路邊之
    車輛車尾，被告之車輛是否臨時停放在該處，均不影響證人
    洪建憲車輛失控後即將摔車或撞擊其他物品而受傷之結果，
    是被告之臨時停車行為與證人洪建憲受傷之結果間，無相當
    因果關係；又被告已緊鄰路邊臨時停車，被告車輛左方尚有
    空間供3台以上機車同時通行，並未妨礙慢車道行車安全，
    且被告當時係為接送子女補習班下課而短暫臨時停車，並非
    將車輛長時間停放於該處，依監視器畫面可知本案事故發生
    前有其他車輛從被告車輛旁順利通行，堪認在一般常規駕駛
    行為下，縱有被告路邊違規停車行為之同一條件存在，並不
    必然會發生類同本案之傷害結果；復依前開客觀情狀，被告
    主觀上亦無法預見其緊靠路邊短暫臨時停車會發生本案事故
    ，難認被告有過失；警方初判表、本案鑑定書、本案覆議書
    均未審究上情而認被告為本案事故肇事次因，實有違誤，不
    得作為認定被告涉犯過失傷害犯行之證據，請為被告無罪諭
    知等語，經查：
  ㈠被告於109年9月5日20時32分許，將甲車停放在高雄市○○區○○
    ○路00號前設有禁止臨時停車標線處所時，適有證人洪建憲
    騎乘乙車以時速約50公里之速度（已逾該路段速限），沿同
    市區建國三路慢車道由西往東方向駛至該處，斯時證人洪建
    憲為閃避左方車輛而煞車，進而操作失控，乙車車頭遂撞擊
    到甲車左後車尾，證人洪建憲因此受有本案傷害之事實，業
    經被告於警詢及偵訊時坦認在卷（見警卷第3至8頁，偵卷第
    32頁），並據證人洪建憲於警詢、偵查及本院審理中證述明
    確（見警卷第9至11頁，偵卷第32頁，本院卷第139至143頁
    ），復有本案診斷證明書、道路交通事故現場圖、道路交通
    事故調查報告表㈠、㈡-1、高雄市政府警察局交通警察大隊11
    1年7月14日函文、本院勘驗監視器影像製成之勘驗筆錄等各
    1份，以及道路交通事故談話紀錄表2份、現場照片9張附卷
    為憑（見警卷第13、25至39、45至47頁，本院卷第93至95、
    137頁），是此部分事實堪以認定。
　㈡再徵之證人洪建憲於本院審理時具結證稱：我騎車接近案發
    地時，因為發現左邊有車且離我有點近，我想要閃避，就按
    手煞車，一煞車整個龍頭就失控了並右偏，就撞到被告的車
    ，當下一煞車就搖搖晃晃，不太能控制我的車，我無法自己
    停下來等詞（本院卷第139頁）；以及證人洪建憲於案發後
    第一時間接受警方製作談話紀錄表時，亦向警方表示其不是
    看到被告車輛才煞車、失控，而是煞車時車子就已經失控、
    沒有辦法閃了一情，有本院勘驗員警製作談話紀錄表之錄音
    光碟後製成之勘驗筆錄1份在卷可考（本院卷第133至135頁
    ）。足見證人洪建憲在其所騎乘乙車撞擊到被告之甲車左後
    車尾前，已因自身為閃避左側車輛而煞車之駕駛行為，導致
    其機車失控，證人洪建憲並非為閃避被告車輛始煞車、失控
    。又被告雖違反禁止臨時停車之規範，然此等違規停車於路
    旁之行為，依一般生活經驗，並不必然導致其停車處後方車
    道上機車駕駛人煞車失控之結果；申言之，依本案事故發生
    之客觀經過為審查，倘無證人洪建憲為閃避左側車輛而煞車
    失控此偶然事實介入，證人洪建憲機車實不會撞到被告之車
    輛，自難認為在一般情形下，有被告本案違規停車行為之同
    一環境，均可發生本案事故致證人洪建憲受傷之同一結果。
    從而，本院認為被告雖違反禁止臨時停車之規範，惟與證人
    洪建憲因車禍而受傷之結果不具相當因果關係，無從遽以過
    失傷害罪責相繩。
　㈢末查，觀諸警方初判表、本案鑑定書、本案覆議書內容（見
    警卷第19頁，偵卷第39至40、57至58頁），可知警方、上開
    鑑定委員會與覆議會均未審酌證人洪建憲在甲、乙車發生碰
    撞前，已因自身煞車行為發生車輛操作失控之情事，即以被
    告有違規停車行為及甲、乙車有發生碰撞之事實，遽認被告
    行為屬本案事故發生之原因，實有未洽，無從採為不利被告
    認定之證據，附此說明。
五、綜上所述，本案事故造成證人洪建憲受有本案傷害，誠屬不
    幸之事，然檢察官所舉前開證據，尚無從認定證人洪建憲之
    受傷結果與被告之違規停車行為間具有相當因果關係，自難
    率以過失傷害罪責相繩。依前開法條規定及說明，自應為被
    告無罪之諭知。
據上論斷，應依刑事訴訟法第301條第1項前段，判決如主文。
本案經檢察官王清海提起公訴，檢察官范文欽到庭執行職務。 
中　　華　　民　　國　　111 　年　　10　　月　　12　　日
                  刑事第五庭    法　官  林明慧
以上正本證明與原本無異。
如不服本判決應於收受送達後20日內向本院提出上訴書狀，並應
敘述具體理由；如未敘述上訴理由者，應於上訴期間屆滿後20日
內向本院補提理由書（均須按他造當事人之人數附繕本）「切勿
逕送上級法院」。
中　　華　　民　　國　　111 　年　　10　　月　　12　　日
　　　　　　　　　　　　　　　　 書記官　鄭永媚